臺灣高等法院民事裁定
111年度家上易字第48號
上  訴  人  郭宏明    
被上訴人    郭建宏  
            郭財龍  

            郭晉瑋  
上列當事人間請求分割遺產事件，上訴人對於中華民國111年5月
13日臺灣士林地方法院109年度家繼訴字第66號第一審判決提起
上訴，本院裁定如下： 
    主  文
上訴人應於收受本裁定正本七日內，補繳第二審裁判費新臺幣壹
拾壹萬壹仟伍佰貳拾參元，逾期不補正，即駁回其上訴。
被上訴人應於收受本裁定七日內，補繳第一審裁判費新臺幣肆萬
伍仟肆佰肆拾壹元。
    理  由
一、按家事訴訟事件，除本法別有規定者外，準用民事訴訟法之
    規定；家事訴訟事件應準用民事訴訟法之規定繳費，家事事
    件法第51條、家事事件審理細則第41條第1項分別定有明文
    。次按訴訟標的之價額，由法院核定；分割共有物涉訟，以
    原告因分割所受利益之價額為準；向第二審或第三審法院上
    訴，依第77條之13及第77條之14規定，加徵裁判費十分之五
    ，民事訴訟法第77條之1第1項、第77條之11及第77條之16第
    1項前段亦有明文。又請求分割共有物之訴，其訴訟標的價
    額之計算，依同法第77條之11之規定，應以原告在第一審起
    訴時因分割所受利益之客觀價額為準，此種案件上訴時，其
    訴訟標的價額及上訴利益額，亦以此為準，不因被告或原告
    提起上訴而有所歧異，亦不因上訴人之應有部分之價額較低
    而異。故關於分割共有物之訴，其訴訟標的價額之核定，於
    分別共有之情形，應以起訴時原告依其應有部分計算分得共
    有物之價額為準，於分割遺產之訴，則應依起訴時遺產總價
    額，按原告所佔應繼分比例定之（最高法院70年台上字第17
    57號判例、同院100年度台抗字第436號裁定意旨參照）。
二、經查，本件被上訴人起訴主張被繼承人郭闕品遺有如附表編
    號1至12所示遺產，兩造為其全體繼承人，應繼分各四分之
    一，另郭闕品對上訴人有新臺幣（下同）150萬元之消費借
    貸債權未獲清償，請求裁判分割遺產等語（見原審卷一第15
    -19頁）。又兩造於原審不爭執如附表編號1至6所示○○路房
    地之價值為799萬1,856元，編號7至9所示土地之價值應採用
    遺產稅之核定價值（見原審卷二第123、125頁），另原判決
    認定上訴人對郭闕品確實負有150萬元借款債務（見本院卷
    第9頁），自應列入郭闕品遺產範圍，如附表編號13所示，
    是郭闕品遺產應如附表所示，其價值合計為1,194萬7,984元
    。揆諸前揭說明，本件分割遺產之訴其訴訟標的價額應以起
    訴時遺產總價額，按原告即被上訴人所佔應繼分比例定之，
    是依被上訴人所佔應繼分比例四分之三計算（計算式：1/4×
    3＝3/4），應核定本件訴訟標的價額為896萬0,988元（計算
    式：1,194萬7,984元×3/4＝896萬0,988元）應徵第一、二審
    裁判費分別為8萬9,803元、13萬4,704元，扣除被上訴人及
    上訴人已繳納第一、二審裁判費分別為4萬4,362元、2萬3,1
    81元（見原審卷一第14頁、本院卷第13頁），尚欠第一審裁
    判費4萬5,441元（計算式：8萬9,803元－4萬4,362元＝4萬5,4
    41元）、第二審裁判費11萬1,523元（計算式：13萬4,704元
    －2萬3,181元＝11萬1,523元）未據繳納。茲限被上訴人、上
    訴人於收受本裁定7日內，如數逕向本院補繳，逾期未補正
    ，即依法予以駁回。
三、爰裁定如主文。
中　　華　　民　　國　　111 　年　　11　　月　　11　　日
                  家事法庭
                      審判長法  官  張靜女
                            法  官  葉珊谷
                            法  官  范明達
正本係照原本作成。
核定訴訟標的價額部分，如不服裁定得於收受送達後10日內向本
院提出抗告狀，並繳納抗告費新臺幣1千元。
命補繳裁判費部分不得抗告。
中　　華　　民　　國　　111 　年　　11　　月　　11　　日
  　　　　　　　　　　　　　書記官　余姿慧 　　　
附表：
編號 遺產項目 面積㎡ 價值 (新臺幣/元)   權利範圍  一 門牌號碼：臺北市○○區○○路○段00巷0之0號4樓房屋 總面積73.51 陽台15.71 （另有共有部分） 7,991,856   1/1  二 坐落臺北市○○區○○段○○段00地號土地 155    66/5400  三 坐落同上段00地號土地 1836    66/5400  四 坐落同上段00之0地號土地 21    66/5400  五 坐落同上段00之0地號土地 5    66/5400  六 坐落同上段00之0地號土地 8    66/5400  七 坐落同上段00之0地號土地 123 209,708   66/5400  八 坐落同上段00之0地號土地 51 115,940   66/5400  九 坐落同上段00之0地號土地 102 224,486   66/5400  十 彰化銀行帳號00000000000000號存款  449,560 十一 彰化銀行帳號000000000000號存款  100萬 十二 郵局帳號00000000000000號郵政儲金  456,434 十三 郭宏明是否向被繼承人借款購買房屋及汽車，尚未清償之債務，應返還全體繼承人  150萬 遺產價值總額   11,947,984